【裁判字號】    95,訴,942
【裁判日期】    950906
【裁判案由】    偽造文書等
【裁判全文】
臺灣板橋地方法院刑事判決               95年度訴字第942號
公  訴  人  臺灣板橋地方法院檢察署檢察官
被      告  甲○○
上列被告因偽造文書等案件，經檢察官提起公訴（九十五年度偵
緝字第三二九號、第三三０號），本院裁定改用簡式審判程序審
理，判決如下：
    主  文
甲○○連續意圖為自己不法之所有，而侵占對於業務上所持有之
物，處有期徒刑拾月。
    事  實
一、甲○○自民國九十三年三月間起至九十三年十月三十一日止
    ，任職設於臺北縣五股鄉○○○路五號之「長瑩國際股份有
    限公司」（下稱長瑩公司），擔任會計及出納之工作，負責
    收取、紀錄客戶所交付之現金、支票及支付員工之費用，並
    將上開收取之現金及支票存入長瑩公司帳戶等業務，為從事
    業務之人。詎甲○○竟基於意圖為自己不法所有之概括犯意
    ，自九十三年五月十日起至同年十月一日止，利用其向附表
    所示之長瑩公司客戶收取貨款，或應支付長瑩公司員工費用
    之機會，連續多次將其所代收之現金、支票貨款及應支付之
    費用共四十八筆，總計新臺幣（下同）一百二十五萬九千三
    百三十七元，予以變易持有為所有，而侵占入己。甲○○為
    使侵占之支票中，受款人為「長瑩公司」之支票能兌現，明
    知未經「長瑩公司」之同意或授權，復基於行使偽造私文書
    之概括犯意，利用保管持有專供票據兌現使用之「長瑩公司
    」長戳公司章一枚之機會，在上址長瑩公司內，連續盜蓋「
    長瑩公司」之公司章於受款人為「長瑩公司」之支票背面，
    而偽造完成「長瑩公司」名義之私文書，冒用「長瑩公司」
    名義背書轉讓，並利用不知情之友人曾美娥等人存入附表所
    示之銀行帳戶內兌現，而行使之，足生損害於「長瑩公司」
    。嗣於九十三年十月二十五日長瑩公司發現營業收入短少，
    甲○○旋於九十三年十一月一日無故離職，經長瑩公司核對
    帳冊後，始知上情。
二、案經長瑩公司訴由法務部調查局臺北市調處移送臺灣板橋地
    方法院檢察署檢察官偵查起訴。
    理  由
一、上揭犯罪事實，業據被告甲○○於警詢、偵查及本院審理中
    坦承不諱，核與告訴代理人江宗隆於警詢、王雪娥於偵查及
    本院審理中指述之情節相符，並經證人曾美娥於警詢中證述
    屬實，此外，並有侵占款項明細表、長瑩公司收款單明細表
    、應收帳款清單、遠東國際商業銀行臺北新莊分行支開戶資
    料及往來明細、中國信託商業銀行開戶資料及對帳單、聯邦
    商業銀行臺北新莊分行支開戶資料及存款明細表、員工基本
    資料表各一份、支票影本三份在卷可稽，足認被告之自白與
    事實相符。本件事證明確，被告犯行洵堪認定，應依法論科
    。
二、按行為後法律有變更者，適用行為時之法律。但行為後之法
    律有利於行為人者，適用最有利於行為人之法律，刑法第二
    條第一項定有明文（刑法第二條係規範行為後法律變更所生
    新舊法律比較適用之準據法，是刑法第二條本身雖經修正，
    但該條文既屬適用法律之準據法，本身尚無比較新舊法之問
    題，應逕適用裁判時之刑法第二條規定以決定適用之刑罰法
    律）。又比較時應就罪刑有關之共犯、未遂犯、想像競合犯
    、牽連犯、連續犯、結合犯，以及累犯加重、自首減輕暨其
    他法定加減（如身分加減）與加減例等一切規定，綜其全部
    罪刑之結果而為比較。再從刑附屬於主刑，除法律有特別規
    定者外，依主刑所適用之法律（最高法院九十五年第八次刑
    事庭會議決議參照）。查被告行為後，刑法業於九十四年二
    月二日修正公布，並自九十五年七月一日起生效施行，茲就
    比較情形分述如下：
(一)、刑法第三百三十六條第二項之業務侵占罪雖未修正，然刑法
    第三十三條第五款有關罰金之最低數額部分，刑法分則編各
    罪所定罰金之貨幣單位原為銀元，修正前刑法第三十三條第
    五款規定：「罰金：（銀元）一元以上」，而銀元與新臺幣
    間之折算，依現行法規所定貨幣單位折算新臺幣條例規定，
    以銀元一元折算新臺幣三元；修正後刑法第三十三條第五款
    則規定：「罰金：新臺幣一千元以上，以百元計算之」；經
    比較修正前、後之規定，修正後刑法第三十三條第五款所定
    罰金之最低數額，較之修正前提高，自以修正前刑法第三十
    三條第五款規定有利於被告。
(二)、刑法第五十五條牽連犯及第五十六條連續犯之規定，亦於九
    十四年一月七日修正公布刪除，並於九十五年七月一日施行
    ，則被告之犯行，因行為後刑法業已刪除牽連犯及連續犯之
    規定，此刪除雖非犯罪構成要件之變更，但顯已影響行為人
    刑罰之法律效果，自屬法律有變更，並以被告之行為時法律
    即舊法論以牽連犯及連續犯，較有利於被告。
(三)、綜合上述各條文修正前後之比較後，修正後之刑法及刑法施
    行法等相關法律規定並未對被告更為有利，揆諸前揭刑法第
    二條第一項前段規定，即應適用修正前之刑法相關規定。
三、核被告所為，係犯刑法第二百十六條、第二百十條之行使偽
    造私文書罪及同法第三百三十六條第二項之業務侵占罪。被
    告盜蓋印章，當然產生該印章之印文，只成立盜用印章罪，
    不應再論以盜用印文罪。又被告盜蓋印章為偽造私文書之部
    分行為；偽造私文書之低度行為，應為行使偽造私文書之高
    度行為所吸收，均不另論罪。其利用不知情之曾美娥等人行
    使偽造私文書，為間接正犯。又其先後多次行使偽造私文書
    及侵占之犯行，時間緊接，所犯係構成要件相同之罪，各顯
    係基於概括犯意反覆為之，均為連續犯，應依修正前刑法第
    五十六條之規定論以一罪，並加重其刑。再被告所犯上開行
    使偽造私文書、業務侵占二罪間，有方法、結果之牽連關係
    ，為牽連犯，應依修正前刑法第五十五條之規定，從一重之
    業務侵占罪處斷。爰審酌被告利用職務之便，連續多次行使
    偽造私文書，侵占告訴人長瑩公司之款項，總計達一百二十
    五萬九千三百三十七元，對告訴人長瑩公司所生之損害非微
    ，兼衡被告之素行、犯罪之動機、目的、手段，及其雖坦承
    犯行，惟迄今未與告訴人長瑩公司達成和解，賠償告訴人長
    瑩公司之損失之犯後態度等一切情狀，量處如主文所示之刑
    ，以資懲儆。
四、至於附表所示被告盜用「長瑩公司」長戳公司章所蓋之印文
    ，並非偽造「長瑩公司」公司章之印文，自不在刑法第二百
    十九條所定必須沒收之列（最高法院四十八年台上字第一一
    三號判例可資參照）。又附表所示之支票，已交予附表所示
    之各付款銀行，並非被告所有，爰均不予宣告沒收，併此敘
    明。
五、本件經檢察官提起公訴，被告於準備程序中就被訴事實為有
    罪之陳述，經法官告知簡式審判程序之旨，並聽取公訴人、
    被告之意見後，本院合議庭裁定由受命法官獨任進行簡式審
    判程序，併予敘明。
據上論斷，應依刑事訴訟法第二百七十三條之一第一項、第二百
九十九條第一項前段，刑法第二條第一項前段、（修正前）第五
十六條、第二百十六條、第二百十條、第三百三十六條第二項、
（修正前）第五十五條，罰金罰鍰提高標準條例第一條前段，判
決如主文。
本案經檢察官朱學瑛到庭執行職務。
中    華    民    國    95    年    9     月    6     日
                  刑事第十九庭  法  官  曾正耀
以上正本證明與原本無異
如不服本判決應於送達後10日內向本院提出上訴狀
                                書記官  陳淑怡
中    華    民    國    95    年    9     月    6     日
附錄本案論罪科刑法條全文：
刑法第210條
偽造、變造私文書，足以生損害於公眾或他人者，處5 年以下有
期徒刑。
刑法第216條
行使第210 條至第215 條之文書者，依偽造、變造文書或登載不
實事項或使登載不實事項之規定處斷。
刑法第336條第2項
對於業務上所持有之物，犯前條第一項之罪者，處6 月以上5 年
以下有期徒刑，得併科3千元以下罰金。


司法院資訊處製作；財團法人民間司法改革基金會備份。
